【裁判字號】    97,上易,2063
【裁判日期】    971105
【裁判案由】    竊盜
【裁判全文】
臺灣高等法院刑事判決                97年度上易字第2063號
上  訴  人  臺灣臺北地方法院檢察署檢察官
上  訴  人
即  被  告  乙○○
選任辯護人  侯傑中律師
被      告  甲○○
上列上訴人因被告竊盜案件，不服臺灣臺北地方法院97年度易字
第865號，中華民國97年7月11日第一審判決（起訴案號：臺灣臺
北地方法院檢察署96年度偵字第23217 號），提起上訴，本院判
決如下：
    主  文
原判決關於乙○○部分撤銷。
乙○○共同竊盜，處有期徒刑伍月，如易科罰金，以新臺幣壹仟
元折算壹日。
其餘上訴駁回。
    事  實
一、緣乙○○駕駛車牌號碼4430-RZ 號自用小貨車搭載甲○○、
    解智淵（另由臺灣臺北地方法院審理中）駕駛車牌號碼2087
    - GU號自用小客貨車搭載黃曉婕（冒名黃曉妍，另由檢察官
    偵查中），於96年10月24日上午5 時許，同至臺北縣新店市
    ○○路20號軍方所屬營舍前。於同日上午5 時40分許，乙○
    ○、解智淵因見營舍外面堆放鋁床架二個，竟基於共同意圖
    為自己不法所有之犯意聯絡，二人便下車徒手將上開鋁床架
    搬至車上，而竊取得手。嗣解智淵、乙○○駕駛上述車輛欲
    逃離現場時，為埋伏現場之營區夜守人員沈瑞彬、巫岳哲、
    邱繼賢等人在道路出口處擺放雞爪釘攔截，乙○○、解智淵
    見狀即倒車至營舍門前，再將贓物鋁床架搬下車棄置於車旁
    草地上，旋為獲報前來之憲兵查獲。
二、案經臺北憲兵隊移送臺灣臺北地方法院檢察署檢察官偵查起
    訴。
    理  由
甲、證據能力部分：
一、按刑事訴訟法第159條之1所稱得為證據之被告以外之人於偵
    查中向檢察官所為之陳述，除顯有不可信之情況者外，得為
    證據，立法者係以實務運作時，偵查中檢察官向被告以外之
    人所取得之陳述，原則上均能遵守法律規定，不致違法取供
    ，其可信性甚高，為兼顧理論與實務，而對被告以外之人於
    偵查中向檢察官所為之陳述，除顯有不可信之情況者外，得
    為證據。乃同法第159條第1項所謂得作為證據之「法律有規
    定者」之一，為有關證據能力之規定，係屬於證據容許性之
    範疇。而被告之反對詰問權，雖屬憲法第8條第1項規定「非
    由法院依法定程序不得審問處罰」之正當法律程序所保障之
    基本人權及第16條所保障之基本訴訟權，不容任意剝奪。但
    詰問權係指訴訟上被告有在公判庭當面詰問證人，以求發現
    真實之權利，應認被告具有處分權，非不得由被告放棄對原
    供述人之反對詰問權。此與證據能力係指符合法律所規定之
    證據適格，而得成為證明犯罪事實存在與否之證據資格，性
    質上並非相同，尚未經被告行使詰問權之被告以外之人於審
    判外向法官所為之陳述及於偵查中向檢察官所為之陳述，應
    屬未經完足調查之證據，非謂無證據能力，不容許作為證據
    。否則，如被告以外之人於本案審判中所為之陳述，與其先
    前在另案法官審判外或檢察官偵查中所為之陳述不符時，既
    謂後者無證據能力，依同法第155條第2項規定，即應悉數摒
    除不用，僅能採取其於本案審判中之陳述作為判斷之依據，
    按之現行刑事訴訟法關於傳聞證據排除例外之規定，殊難謂
    為的論。又刑事訴訟法第159條之1第2 項所定「被告以外之
    人於偵查中向檢察官所為陳述，除顯有不可信之情況者外，
    得為證據」，其所謂「顯有不可信性」，係指陳述是否出於
    供述者之真意、有無違法取供情事之信用性而言，故應就偵
    查筆錄製作之原因、過程及其功能等加以觀察其信用性，據
    以判斷該傳聞證據是否有顯不可信之情形，並非對證人陳述
    內容的證明力如何加以論斷，二者應予區別。查本件證人巫
    岳哲、邱繼賢、沈瑞彬於偵查中向檢察官所為之陳述，均經
    過具結擔保其陳訴之真實性，此有96年11月20日之偵查筆錄
    及證人結文附於偵查卷可佐（見偵查卷第98至103 頁），而
    由全卷證據資料顯示，證人巫岳哲、邱繼賢、沈瑞彬等人在
    偵查中向檢察官所為之陳述，未見有何違法取供之情節，並
    無顯不可信之情況；而證人巫岳哲、邱繼賢並經原審傳喚到
    庭依法具結在案（見原審卷第57至60頁、第62、63頁），給
    予被告對質、詰問之機會，故證人巫岳哲、邱繼賢於偵查中
    之證言，應認均有證據能力，且經完足調查。至證人沈瑞彬
    於原審審理時，經檢察官捨棄傳喚，被告復無異詞，故當事
    人均捨棄詰問證人沈瑞彬，則證人沈瑞彬於偵查中檢察官訊
    問時經具結所為之陳述，亦有證據能力。
二、又按被告以外之人於審判外之陳述，雖不符刑事訴訟法第15
    9條之1至第159條之4之規定，而經當事人於審判程序同意作
    為證據，法院審酌該言詞陳述或書面陳述作成時之情況，認
    為適當者，亦得為證據；當事人、代理人或辯護人於法院調
    查證據時，知有第159條第1項不得為證據之情形，而未於言
    詞辯論終結前聲明異議者，視為有前項之同意，同法第159
    條之5 定有明文。共同被告解智淵於警詢時、偵查中之陳述
    ，對被告乙○○、甲○○而言固為被告以外之人於審判外之
    陳述，惟被告乙○○及其辯護人於本院準備程序中已明示同
    意作為證據，被告乙○○及其辯護人、被告甲○○並於本院
    審理程序未就此部分證據之證據能力表示爭執或聲明異議，
    審酌該等言詞陳述作成時之情況，並無非法取得等不適當之
    情形，且於審判期日依法進行證據之調查、辯論，被告於訴
    訟上之程序權，已受保障，依同法第159條之5之規定，自有
    證據能力。
三、被告乙○○所提出之營區照片5幀、現場圖1張，本質仍屬被
    告之書面陳述，並非被告以外之人所為書面陳述，故有證據
    能力，檢察官雖於本院審理中異議以：現場圖可能是揣測製
    作，現場照片亦無法證明與現場相符，均無證據能力等語，
    惟此乃屬證據證明力之問題，非屬證據能力範疇。
四、至於檢察官所舉證人巫岳哲、邱繼賢、沈瑞彬於警詢時所為
    陳述，因係屬被告以外之人於審判外之陳述，而檢察官未能
    證明其存有刑事訴訟法第159條之2或同法第159條之3得為證
    據之例外情況，是依同法第159條第1項之規定，上開證據方
    法均無證據能力。
乙、實體部分：
一、被告乙○○部分：
  (一)訊據上訴人即被告乙○○固坦承於上述時、地與解智淵駕車
    分別搭載黃曉婕、甲○○至上址營區鐵門外之事，惟否認有
    何竊盜之犯行，辯稱：係去該處吃早餐，見有鋁床架置於鐵
    門外，伊與解智淵始下車上前查看，並動手翻動，解智淵復
    將鋁床架移動一、二步距離，但沒有搬到車上等語。經查：
  1.被告乙○○與解智淵於上述時、地共同竊取鋁床架2 個，徒
    手將之搬至車上得手之事實，業據證人沈瑞彬於偵查中，及
    邱繼賢、巫岳哲於偵查中、原審審理時具結證述明確。證人
    邱繼賢於偵查中結證稱：「當時早上5 點多時我們遠看，有
    看到有人把床架搬上車的動作。」、「我看到時就呼叫另一
    組人在出口處擺雞爪丁。」、「（問：有聽到搬鋁床的聲音
    ？）有，有聽到金屬的聲音。」等語（見偵查卷第98頁），
    其於原審審理中交互詰問時證稱：「我只看到床架被搬上車
    的過程，我們就集合所有在外面的巡邏人員一共是五人要到
    大門口去攔車，結果有攔截到二部車。」、「原本那二輛車
    要開出去，但是我們有放雞爪丁，結果他們無法出去，我們
    五人上前的時候，發現床架已經被搬到他們車子的旁邊的草
    地上。」、「（法官問：你在發現有人把鋁床架搬上車的時
    候，有看到幾個人？）二個人，一個人在搬床，一個人在車
    附近晃。」等語（見原審卷第58頁）；證人巫岳哲於原審審
    理中交互詰問時證稱：「（10月）24日清晨約5 點多時，．
    ．．我們有聽到（營區）門口有聲響，我們就趕快趴下來聽
    門口的聲響，我們距離門口約二百公尺，我們有看到一個人
    在搬東西搬到車上，還有一個人在車附近晃。」等語（見原
    審卷第59頁）。再參以共同被告解智淵於偵查中供稱看到鋁
    床架時有去拉提及搬動等情（見偵查卷第78、98頁），被告
    乙○○亦迭於警詢、偵查及本院準備程序時直承其與解智淵
    均有下車去翻動上開鋁床架之情（見偵查卷第28、97頁，本
    院97年10月6 日準備程序筆錄），堪認被告乙○○與解智淵
    確有竊盜之犯行。
  2.被告乙○○之辯護人雖以證人邱繼賢於原審審理時證稱：「
    我有看到將床架搬上車的過程。」、「我當時看到的是休旅
    車的行李箱後面的門有打開，可能是正在挪位置，正在放。
    」、「二個人，一個人在搬床，一個人在車附近晃。」，及
    證人巫岳哲也證稱：「我們距離門口約二百公尺，我們有看
    到一個人在搬東西搬到車上，還有一個人在車附近晃。」等
    語，並提出現場圖、營區照片、96年日出日沒時刻表為證，
    辯護以：巫岳哲、邱繼賢證稱在營區內距門口約200 公尺的
    側門看見有一個人在搬床，但由現場圖顯示證人的視野會受
    到大門的哨所阻擋，且當日凌晨5 時56分才日出，證人指稱
    在5時30分至40分許天色昏暗之際，可從200公尺外看見有人
    在搬運床架，應不可能；又證人前開證詞顯示將鋁床架搬上
    休旅車之人應為解智淵，被告乙○○並無犯意之聯絡與行為
    分擔，蓋被告乙○○若有犯意聯絡與行為分擔，大可用其所
    駕駛之小貨車裝載床架，省卻搬運過程所多耗費的時間，又
    何需用較小的休旅車，還要挪用位置才能放置床架等語。惟
    查，證人巫岳哲、邱繼賢、沈瑞彬等人係奉軍隊長官命令在
    上開營區夜守埋伏，監視有無竊賊竊取營區門外之鋁床架等
    情，業據證人邱繼賢、巫岳哲於偵查中及原審時結證綦詳（
    見偵查卷第98頁，原審卷第57頁背面、第58頁正面、第59頁
    ），是以證人邱繼賢等人係奉軍令埋伏夜守上開鋁床架，理
    當選擇可以監看鋁床架動靜之位置埋伏，並保持高度警戒，
    辯護人謂證人之視野會受到大門哨所阻擋，要無可採。雖被
    告乙○○行竊時距日出時刻尚差10餘分，但在日出前之晨曦
    時分，天空漸白，並非漆黑一片，證人等哨兵證稱目視二人
    在車外，有一人動手搬運鋁床架等情，並無違經驗法則，辯
    護人所稱證人應不可能看見有人在搬運床架，亦非可採。又
    證人邱繼賢固於原審中證稱：「我當時看到的是休旅車的行
    李箱後面的門有打開，可能是正在挪位置，正在放。」等語
    ，依此證述，其係目睹休旅車後方之行李箱車門有開啟，至
    於鋁床架是否被搬運至休旅車內，乃是其個人推測之詞，自
    不得執此即認係共同被告解智淵單獨行竊，況被告乙○○直
    承其與解智淵均有下車翻動鋁床架，顯見被告乙○○與解智
    淵間就本件竊盜犯行有犯意聯絡與行為分擔，殊為明確。
  3.綜上所述，被告乙○○上開辯解均不足採信，其犯行業已明
    確，應予依法論科。
  (二)論罪科刑部分：
  1.核被告乙○○所為，係犯刑法第320條第1項之竊盜罪。被告
    乙○○與解智淵間，有犯意聯絡及行為分擔，為共同正犯。
    起訴書原記載被告乙○○涉犯刑法第321條第3款及第4 款之
    結夥3 人以上攜帶兇器竊盜罪名，惟按刑法分則或刑法特別
    法中規定之結夥二人或三人以上之犯罪，應以在場共同實施
    或在場參與分擔實施犯罪之人為限，不包括同謀共同正犯在
    內（最高法院76年台上字第7210號判例參照）。經查，依證
    人邱繼賢、巫岳哲證述，均僅見被告乙○○及解智淵下車，
    核與被告乙○○供稱黃曉婕、甲○○均在車上未下車等情相
    符，是以本案下手實施竊盜之人僅有被告乙○○及解智淵，
    自不符合結夥三人以上而竊盜之加重條件。又刑法上之攜帶
    兇器竊盜，固不以竊盜之初有行兇意圖，但行為人仍必須為
    行竊之目的，攜帶兇器，如足以構成攜帶兇器竊盜罪（最高
    法院20年上字第1183號判例要旨參照）。共同正犯之所以應
    對其他共同正犯所實施之行為負其全部責任者，以就其行為
    有犯意之聯絡為限，若他犯所實施之行為，超越原計劃之範
    圍，而為其所難預見者，則僅應就其所知之程度，令負責任
    ，未可概以共同正犯論。查本件固有開口扳手5 支、梅花扳
    手6支、Ｃ型固定鉗1把、一字起子2支、美工刀2支、尖嘴鉗
    1支、六角扳手1組、銼刀1 支、水管鉗1 把等足供兇器使用
    之器械扣案，惟該等器械係共同被告解智淵所有，放置於其
    所駕駛之休旅車內而為憲兵扣案，此為共同被告解智淵於偵
    查中供明在卷，並有扣押物品目錄表存卷可稽（見偵查卷第
    5、6、117 頁），而本件被告乙○○與解智淵共同竊取之物
    乃堆放在營舍門外之鋁床架，本不需使用扣案之工具，且目
    擊證人巫岳哲、邱繼賢僅證稱竊賊搬運鋁床架，並未提及竊
    賊使用工具之情形，是以共同被告解智淵所駕駛之車上有上
    開扣案工具，究否係為行竊而攜帶，已非無疑。再者，被告
    乙○○於偵查中已供明不知扣案工具係何人所有等語（見偵
    查卷第117 頁），參以其與解智淵係分別駕駛汽車前往作案
    地點，亦無證據證明解智淵在現場拿出扣案工具，況本件竊
    盜本不需使用扣案之工具，難期被告乙○○認識解智淵之車
    內有扣案之工具，自難對被告乙○○論以攜帶兇器竊盜罪。
    故被告乙○○應無涉嫌上開加重竊盜罪，應僅係構成普通竊
    盜罪，然本件基本社會事實相同，本院自得變更檢察官起訴
    書所載罪名而為適法之裁判。
  2.原審予被告乙○○論罪科刑固非無見，惟查，被告乙○○所
    為僅係構成普通竊盜罪，原審判決以攜帶兇器竊盜罪予以論
    罪科刑，尚有未洽。是被告上訴意旨雖辯稱略以：伊未與解
    智淵共同行竊云云，指摘原判決不當，雖無理由，惟原判決
    既有上開可議之處，自應將原判決關於被告乙○○部分撤銷
    改判。
  3.爰審酌被告正值壯年，不思憑藉己力循正當管道營生，且前
    已有竊盜之前科（卷附被告前案紀錄表），再犯同性質之罪
    ，復又矯詞飾卸，毫無悔過之具體表現，兼衡本件所竊財物
    價值不高，並旋被追回等一切情狀，量處有期徒刑5 月，並
    諭知易科罰金之折算標準。至扣案之開口扳手等物，為解智
    淵所有，且非供本件竊盜所用之物，爰不宣告沒收，併此敘
    明。
二、被告蔡佳蓉部分：
  (一)公訴意旨另以：被告甲○○與乙○○、解智淵、黃曉婕基於
    共同意圖為自己不法所有之犯意聯絡，結夥三人以上，於96
    年10月24日上午5時40分許，由解智淵駕駛車牌號碼2087-GU
    號休旅車搭載黃曉婕；乙○○駕駛車牌號碼4430-RZ 號自小
    貨車搭載甲○○，攜帶客觀上足以危害人之生命、身體安全
    ，可供兇器使用之開口扳手、梅花扳手、Ｃ型固定鉗、一字
    起子、美工刀、尖嘴鉗、六角扳手、銼刀水管鉗等工具，至
    臺北縣新店市○○路20號軍方所屬營舍，竊取鋁床架，並搬
    至車上，得手後，駕駛上述車輛欲逃離現場時，為埋伏現場
    之營區夜守人員沈瑞彬、巫岳哲、邱繼賢等人在車道出口處
    停車及擺放雞丁爪攔截，而當場查獲，並扣得上開工具，始
    悉上情。因認被告甲○○涉刑法第321條第1項第3款、第4款
    之結夥三人以上攜帶兇器竊盜罪嫌。
  (二)按犯罪事實應依證據認定之，無證據不得推定其犯罪事實。
    又不能證明被告犯罪者，應諭知無罪之判決，刑事訴訟法第
    154條、第301條第1 項分別定有明文。又事實之認定，應憑
    證據，如未能發現相當證據，或證據不足以證明，自不能以
    推測或擬制之方法，為裁判基礎，且被告否認犯罪事實所持
    之辯解，縱屬不能成立，仍非有積極證據足以證明其犯罪行
    為，不能遽為有罪之認定。（最高法院30年上字第1831號、
    40年臺上字第86號判例參照）。
  (三)本件公訴人認被告甲○○涉有加重竊盜罪嫌，係以：(一)被告
    解智淵、乙○○之供述；(二)證人沈瑞彬、巫岳哲、邱繼賢之
    供述；(三)照片22張及上述扣案之工具，為其論據。訊據被告
    甲○○堅決否認有何竊盜之犯行，辯稱：伊當時未下車，在
    車內吃早餐，不知被告解智淵、乙○○下車做何事。經查：
    依證人邱繼賢、巫岳哲上開證述，均僅見被告乙○○及解智
    淵下車，核與被告乙○○供稱僅伊與解智淵下車等情相符（
    見原審卷第30頁背面），是以本案下手實施竊盜之人僅有被
    告乙○○及解智淵，自不符合結夥三人以上而竊盜之加重條
    件，前已述及。復參酌被告解智淵、乙○○於警詢時均謂曾
    在車內用早餐等情，則被告甲○○辯稱伊當時未下車，在車
    內吃早餐，不知被告解智淵、乙○○下車做何事等情，亦非
    無據。
  (四)綜上所述，被告甲○○堅詞否認有竊盜犯行，而檢察官所舉
    關於被告甲○○竊盜犯行之證據，顯尚未達於通常一般之人
    均不致有所懷疑，而得確信其為真實之程度，此外復查無其
    他積極證據，足資證明被告甲○○涉有公訴人指訴之竊盜犯
    行，原審因而以不能證明被告甲○○犯罪，而為被告甲○○
    無罪之諭知，經核並無不合，檢察官上訴意旨以被告甲○○
    與乙○○等人於天尚未亮之清晨5 點多開車前往非一般人可
    隨意停留之軍方營舍外，衡之常情，一同前往之被告甲○○
    焉有不知被告乙○○、解智淵之竊盜意圖；況被告乙○○所
    駕駛之前開自小貨車擋風玻璃並無任何遮蔽物，則被告甲○
    ○縱未下車亦輕易可看見被告乙○○、解智淵搬動床架之竊
    盜行為，執此指摘原判決認定被告甲○○在車上吃早餐而不
    知被告乙○○、解智淵下車作何事顯然不當等語。惟查，依
    證人巫岳哲、邱繼賢於偵查中及原審審理時證述情節，渠等
    係奉派至上開營區夜守埋伏，足見該營區門口並無佈置哨兵
    ，檢察官認該營區外係非一般人可隨意停留，已乏所據，況
    被告甲○○係搭乘被告乙○○之車輛，被告甲○○不必然知
    悉駕駛者前往案發地點之動機或目的；再者，本件亦無證據
    證明被告乙○○停車於行竊地點時，係將車頭朝向欲竊取之
    鋁床架，尚難徒憑被告乙○○所駕駛自用小貨車前擋風玻璃
    並無任何遮蔽物，遽謂被告甲○○可看見被告乙○○、解智
    淵搬動床架之竊盜行為，並有共同之犯意聯絡及行為分擔。
    是檢察官上訴指摘原判決此部分不當，為無理由，應駁回之
    。
據上論斷，應依刑事訴訟法第368條、第369條第1項前段、第364
條、第299條第1項前段、第300條，刑法第28條、第320條第1 項
、第41條第1項前段，刑法施行法第1條之1第1項、第2 項前段，
判決如主文。
本案經檢察官呂光華到庭執行職務。
中    華    民    國    97    年    11    月    5     日
                  刑事第九庭審判長法  官  陳貽男
                                  法  官  許宗和
                                  法  官  何信慶
以上正本證明與原本無異。
不得上訴。
                                  書記官  王泰元
中    華    民    國    97    年    11    月    7     日
附錄：本案論罪科刑法條全文
中華民國刑法第320條
（普通竊盜罪、竊佔罪）
意圖為自己或第三人不法之所有，而竊取他人之動產者，為竊盜
罪，處5年以下有期徒刑、拘役或5百元以下罰金。
意圖為自己或第三人不法之利益，而竊佔他人之不動產者，依前
項之規定處斷。
前二項之未遂犯罰之。


司法院資訊處製作；財團法人民間司法改革基金會備份。
